臺灣臺南地方法院刑事判決　　　　　　　100年度易字第527號
公　訴　人　臺灣臺南地方法院檢察署檢察官
被　　　告　王宏安
指定辯護人　楊惠雯律師
上列被告因恐嚇取財案件，經檢察官提起公訴（100年度偵字第3
009號），本院判決如下：
    主  文
王宏安無罪。
    理  由
一、公訴意旨略以：王宏安先於民國99年12月30日凌晨0時許，
    在臺南市○里區鎮○里○○路41號全家便利商店（以下簡稱
    「系爭商店」）藉故結識店員楊竣宇，復於同日中午12時許
    ，邀約楊竣宇在臺南火車站見面，向楊竣宇商借門號000000
    0000號行動電話（含SIM卡），並提供其所有之門號0000000
    000號行動電話SIM卡與楊竣宇作為聯繫之用。嗣於100年1月
    1日凌晨1時許，以上開行動電話與楊竣宇聯繫後，確認楊竣
    宇當日一人值系爭商店大夜班，遂於同日凌晨4時許，前往
    系爭商店，向楊竣宇佯稱欲購買香菸，於楊竣宇結帳之際，
    輕聲向楊竣宇表示欲搶劫，楊竣宇誤以為開玩笑不以為意，
    繼續招呼其他店內客人，待店內客人均離去後，王宏安復持
    新臺幣（下同）10,000元之繳費單向楊竣宇結帳，並向楊竣
    宇恫稱：「外面有我的兄弟，看你是要兄弟進來處理，還是
    跟我去儲藏室談」等語，使楊竣宇心生畏怖，而跟隨王宏安
    進入儲藏室，進入儲藏室後，王宏安命楊竣宇交出保險箱鑰
    匙，因楊竣宇無該保險箱鑰匙而作罷，王宏安遂以半推式之
    方式命楊竣宇回到商店櫃臺拿取現金，總計取得櫃臺收銀機
    內之現金及櫃臺下之預留金共22,000元，得手後旋即搭乘計
    程車逃離現場。嗣經楊竣宇報警處理，並將門號0000000000
    號行動電話SIM卡交付員警扣押，經警調閱系爭商店監視錄
    影畫面，始循線查獲上情，因認被告涉有刑法第346條第1項
    之恐嚇取財罪嫌云云。
二、按犯罪事實，應依證據認定之，無證據不得認定犯罪事實；
    檢察官就被告犯罪事實，應負舉證責任，並指出證明之方法
    ；不能證明被告犯罪者，應諭知無罪之判決；刑事訴訟法第
    154條第2項、第161條第1項、第301條第1項分別定有明文。
    因此檢察官對於起訴之犯罪事實，應負提出證據及說服之實
    質舉證責任。倘其所提出之證據，不足為被告有罪之積極證
    明，或其闡明之證明方法，無從說服法官以形成被告有罪之
    心證，基於無罪推定之原則，即應為被告無罪判決之諭知（
    最高法院92年度台上字128號判決參照）。又刑法第346條第
    1項恐嚇取財罪之構成，以犯人所為不法之惡害通知達到於
    被害人，並足使其心生畏懼而交付財物為要件（參照最高法
    院45年台上字第1450號判例）。
三、再按刑事訴訟法第300條所定科刑之判決，得就起訴之犯罪
    事實，變更檢察官所引應適用之法條，係指法院於不妨害事
    實同一之範圍內，得自由認定事實適用法律而言。而事實是
    否同一，應視檢察官請求確定其具有侵害性之基本社會事實
    是否同一而定，並以犯罪構成要件有無罪質上之共通性為具
    體判斷之標準（參照最高法院94年台上字第6821號判決）；
    又按刑事訴訟法第300條所規定，有罪之判決，得就起訴之
    犯罪事實，變更檢察官所引應適用之法條者，係指法院在事
    實同一之範圍內，不變更起訴之犯罪事實；亦即在不擴張及
    減縮原訴之原則下，於不妨害基本社會事實同一之範圍內，
    始得自由認定事實，適用法律（參照最高法院95年台上字第
    3802號判決）。
四、檢察官認為被告涉有上開罪嫌之依據：
    本件公訴人認被告涉有上開犯行，無非係以前開事實有被告
    王宏安於警詢及偵查中之自白、證人即告訴人楊竣宇於警詢
    及偵查中之指訴、監視錄影光碟1片、畫面擷取照片45張、
    現場照片8張及門號0000000000號行動電話SIM卡1張扣案為
    其論據。
五、被告之辯解：
    被告固坦承伊在臺南市○里區鎮○里○○路41號全家便利商
    店即「系爭商店」結識店員即告訴人楊竣宇。並於99年12月
    30日下午在台南火車站旁7-11超商，由楊竣宇將其門號0000
    000000號行動電話（含SIM卡）交給王宏安使用，王宏安將
    其門號0000000000號行動電話之SIM卡交給楊竣宇，以作為
    兩人聯繫之用；自99年12月31日晚間起，告訴人楊竣宇與被
    告王宏安二人間以系爭商店內電話00-0000000號及系爭商店
    外之公用電話00-0000000號，與上開行動電話門號多次聯繫
    ，確認楊竣宇於100年1月1日凌晨時段自己一人於系爭商店
    值班；及被告於100年1月1日凌晨4時許，前往系爭商店，向
    楊竣宇佯稱欲購買香菸，於楊竣宇結帳之際，輕聲向楊竣宇
    表示欲搶劫，楊竣宇誤以為開玩笑不以為意，繼續招呼其他
    店內客人，待店內客人均離去後，王宏安復持10,000元之繳
    費單欲向告訴人楊竣宇結帳，並稱：「外面有我的兄弟，看
    你是要兄弟進來處理，還是跟我去儲藏室談」等語，兩人遂
    進入儲藏室，進入儲藏室後，被告命告訴人楊竣宇交出保險
    箱鑰匙，因告訴人楊竣宇無該保險箱鑰匙而作罷，被告及告
    訴人楊竣宇再回到商店櫃臺，由告訴人楊竣宇開啟收銀機，
    被告從收銀機拿取現金，另被告自行從收銀機旁的抽屜保鮮
    盒內取出現金，總計取得共22,000元，得手後旋即搭乘計程
    車逃離現場之事實，惟堅決否認有何恐嚇取財犯行，辯稱：
    伊與告訴人楊竣宇在99年12月初認識，平時偶以上開行動電
    話或系爭商店內電話或系爭商店外之公用電話互打聊天，99
    年12月28日或99年12月29日午時左右告訴人楊竣宇表示有事
    找被告商量但不方便在電話中說，被告邀約告訴人楊竣宇到
    台南火車站附近見面，二人見面後告訴人楊竣宇向被告借5,
    000元，並提議可以還被告錢還可以多拿點錢的辦法，要被
    告在告訴人楊竣宇當班時間去找他，佯裝要搶劫並要配合說
    ：「外面有我的兄弟」等語，因告訴人楊竣宇唯恐店內有裝
    竊聽設備，事後不好開脫，二人商議後，即交換行動電話，
    告訴人楊竣宇則要觀察看他店內哪天現金比較多，他會立即
    通知被告前去，被告答應並借告訴人楊竣宇5,000元後離去
    ，99年12月31日晚上9時許，告訴人楊竣宇以公共電話撥打0
    000000000號碼，要被告在當晚即100年1月1日凌晨去他店裡
    ，並表示當晚是跨年夜店內現金會很多，不去就沒機會，他
    也沒錢還被告，被告表示再考慮一下，告訴人楊竣宇上班後
    又一直以行動電話、系爭商店內電話或系爭商店外之公用電
    話打給被告，催促被告前往，被告因一時貪心才與告訴人楊
    竣宇犯下此一犯行等語。
六、本院之判斷：
  (一)按被告之自白，非出於強暴、脅迫、利誘、詐欺、疲勞訊問
    、違法羈押或其他不正之方法，且與事實相符者，得為證據
    。被告或共犯之自白，不得作為有罪判決之唯一證據，仍應
    調查其他必要之證據，以察其是否與事實相符，刑事訴訟法
    第156條第1、2項定有明文。其立法目的乃欲以補強證據擔
    保自白之真實性；亦即以補強證據之存在，藉之限制自白在
    證據上之價值。而所謂補強證據，則指除該自白本身外，其
    他足資以證明自白之犯罪事實確具有相當程度真實性之證據
    而言。雖其所補強者，非以事實之全部為必要，但亦須因補
    強證據與自白之相互利用，而足使犯罪事實獲得確信者，始
    足當之（參照最高法院85年度台上字第3492號、87年度台上
    字第3471號判決）。
  (二)查被告王宏安於警詢及偵查中固曾自白本件犯行，公訴人並
    以證人即告訴人楊竣宇於警詢及偵查中之指訴、監視錄影光
    碟1片、畫面擷取照片45張、現場照片8張及門號0000000000
    號行動電話SIM卡1張為補強證據，惟查：
    1.證人即告訴人楊竣宇於100年1月1日第一次至警局製作筆
      錄時，完全隱瞞渠與被告在事發前已彼此認識、曾互打電
      話聊天、約定到臺南火車站見面及互換行動電話門號SIM
      卡使用（告訴人楊竣宇係連同行動電話及門號0000000000
      號SIM卡交付被告持用，被告則將門號0000000000號SIM卡
      交付告訴人楊竣宇持用）之事實，直至100年1月5日第二
      次至警局製作筆錄時始供稱：「（問:你之前是否看過歹
      徒?於何時、地，看過歹徒?）有的。大約在99年12月28日
      某時（詳細時間已忘記），也在我工作的「全家超商」內
      （臺南市○里區鎮○里○○路41號），歹徒曾進入超商問
      我們超商有沒有彩色影印機，我回答有彩色影印機，復歹
      徒又問我影印鈔票的品質好不好，我回答不錯，之後歹徒
      跟我閒談後即離開。我約於次（29）日凌晨0時左右，適
      逢走出超商大門要巡視玻璃有無污穢時，有再遇見歹徒在
      超商大門旁的公共電話打電話……。」「有的。大約於當
      日0時左右，歹徒有再來我超商，稱他車子沒有汽油了，
      要向我借新台幣100元加油，我因他一直拜託就借給他，
      並要我與他互留電話作為聯繫；之後歹徒即於次（30）日
      中午左右，多次以發簡訊或撥打電話給我，我也有撥打電
      話給他（詳細次數已忘記），於通話中歹徒一直稱要還我
      100元，並要我坐車到臺南火車站拿錢……即答應坐車前
      往台南火車站……我就看見歹徒坐計程車前來接我，並帶
      我到一間7-11超商聊天（地點不詳），並拿給我新台幣
      300元整（其中100元是還我借給他的錢，另200元是補貼
      我車資），期間歹徒又問我的電話是不是可以上網，我說
      可以，歹徒即要向我借可能上網電話，我在他一直拜託下
      ，就將我0000000000號電話借給他（連同SIM卡及手機）
      ，同時歹徒也留下l片電話之SIM卡給我（門號為00000000
      00號），說要作為我們互相連絡用途……。」「有的。歹
      徒於次（31）日下午14至15點左右，我有打電話給歹徒，
      閒聊中，歹徒有問我上班情形，並說可能會來找我，我以
      為是要還我手機，我說告訴歹徒說，我們超商有2家，要
      下午才知道……之後我約於晚間左右時間（詳細時間已忘
      記）向店長確認上班地點後，有再撥打電話給歹徒，告知
      我在勝利路之「全家超商」上大夜班。復再晚一點時間歹
      徒又有打電話問我說，當天我們店是幾個人上班，我說不
      知道，要等上班才知道，歹徒即又要我再撥打電話告訴他
      。之後我約於凌晨1點多（即跨越100年1月1日凌晨）打電
      話告訴歹徒只有我一人上班...。歹徒過不久又多次打電
      話問我，言談中有問我店裡放多少錢情形等云...。我有
      告訴歹徒約2至3萬元左右等云...。之後歹徒就於4點左右
      來到我超商行搶了。」等語（見警一卷第9-15頁），並於
      100年1月5日始將渠持有之門號0000000000號SIM卡交出扣
      案，證人楊竣宇何以在100年1月1日第一次應訊時對事實
      多所隱瞞，其動機及行為已有可疑之處。
    2.次查，證人楊竣宇於第一次警詢中證稱：「……搶完後於
      安南路超商對面車道，有一台銀色自小客（廠牌、車號不
      詳）逆向停車，接應該犯嫌沿安南路西往東後往仁愛路方
      向逃逸。」等語（見警一卷第22-24頁）；於第二次警詢
      中證稱：「……復我欲阻攔歹徒，惟遭歹徒推開我跑出大
      門，往安南路上之超商對面車道逆向停有一部自小客車（
      西向東）方向迅速逃逸。」「（問：歹徒是自己開車逃逸
      或有人在外面接應逃逸?）當時我有追到店內大門，由玻
      璃往外看見歹徒是坐上汽車逃逸的，應該有人在外把風及
      接應才是。」「當時我非常緊張，我沒看清楚歹徒所乘坐
      逃逸之自小客車的廠牌、型號及號牌，惟我確定該自小客
      車是淺色的。」等語（見警一卷第9-15頁），惟其於偵查
      中則改口稱：「……他離開時我有跟出去看，只有看到車
      燈而已。」等語（見偵二卷第27-29頁），所證述事實前
      後即有矛盾不一，再參諸被告於警詢中供稱：「我在台南
      市○○路搭乘計程車前往該『全家超商』。強盜得手財物
      後搭乘原計程車離開現場，回到台南市○○路。」（見警
      二卷第1-5頁），在本院審理中供稱「（問：你當天是如
      何到全家超商的？）我坐計程車。」「（問：走的時候？
      ）離開時還是同一部計程車，因為去那邊的時間很短，我
      坐計程車去時，我就跟司機先生說你在外面停一下，我進
      去一下就出來。」「（問：司機怎麼知道你進去會不會出
      來，你是怎麼跟他說的？）我當時錢也還沒有給司機，我
      是跟他講我朋友在這邊上班，我有事去找他一下，等一下
      就出來。」「（問：那是營業中的計程車，還是白牌的？
      ）營業的黃色計程車。」等語（見本院卷第96頁反面-第
      97 頁），公訴人亦認定被告在得手後旋即搭乘計程車逃
      離現場，顯見證人楊竣宇證稱：被告得手後是搭乘超商對
      面車道逆向停的淺色自小客車逃逸云云，顯與事實不符。
    3.次查依證人楊竣宇於警詢中證稱：「歹徒於次（31）日下
      午14至15點左右，我有打電話給歹徒，閒聊中，歹徒有問
      我上班情形，並說可能會來找我，我以為是要還我手機，
      我說告訴歹徒說，我們超商有2家，要下午才知道，歹徒
      即要我確認後打電話告訴他。之後我約於晚間左右時間（
      詳細時間已忘記）向店長確認上班地點後，有再撥打電話
      給歹徒，告知我在勝利路之「全家超商」上大夜班。復再
      晚一點時間歹徒又有打電話問我說，當天我們店是幾個人
      上班，我說不知道，要等上班才知道，歹徒即又要我再撥
      打電話告訴他。之後我約於凌晨1點多（即跨越100年1月1
      日凌晨）打電話告訴歹徒只有我一人上班...。歹徒過不
      久又多次打電話問我，言談中有問我店裡放多少錢情形等
      云……。我有告訴歹徒約2至3萬元左右等云...。之後歹
      徒就於4點左右來到我超商行搶了。」等語（見警一卷第
      9-15頁），即證人楊竣宇任職之超商有2家，不確定在哪
      一家上大夜班，需在99年12月31日晚上才可以確認，證人
      楊竣宇係主動向店長確認渠上班地點後，再主動以電話主
      動告知被告，復於100年1月1日凌晨1時許主動打電話告知
      被告渠是一人上班，並在被告詢問下告知被告店內放2至3
      萬元左右等情。查證人楊竣宇自承不知被告姓名、年籍、
      住址等資料，顯見被告對於證人楊竣宇而言，並非熟識朋
      友，渠竟主動告知被告當天在哪一家超商上班、是一人值
      勤，當晚店內有現金2至3萬元等資訊，即不合常理，渠之
      動機、目的為何，顯有可疑之處？次查，證人楊竣宇於警
      詢中供稱：「我除給歹徒使用之0000000000號外，尚使用
      l線0000000000號電話使用。」「（問：你與歹徒電話互
      換後，你都持何電話與歹徒連絡?）我有時會持000000000
      0及0000000000或超商大門公共電話與歹徒連絡。」等語
      （見警一卷第14頁），經比對99年12月31日至100年1月1
      日被告所持用之門號0000000000號通聯紀錄，被告曾在99
      年12月31日中午12時9分14秒、晚間9時44分20分，100年1
      月1日凌晨2時01分23秒、凌晨2時19分22秒、凌晨2時52分
      58秒四次撥打電話聯絡證人楊竣宇（前四次撥打證人楊竣
      宇持用之門號0000000000號，第五次撥打證人楊竣宇「系
      爭商店」櫃台之00-0000000電話），通話時間分別為3秒
      、159秒、159秒、158秒、111秒；至於證人楊竣宇則於99
      年12月31日下午3時53分44秒及下午5時58分31秒（以上二
      次證人楊竣宇使用門號0000000000號撥打聯絡被告），10
      0年1月1日凌晨1時38分45秒、凌晨2時18分42秒、凌晨2時
      22分0秒、凌晨2時54分28秒（以上四次證人楊竣宇使用「
      系爭商店」大門外公共電話00-0000000撥打聯絡被告），
      通話時間分別為56秒、104秒、21秒、25秒、114秒、272
      秒、10秒；另於100年1月1日凌晨2時17分26秒、凌晨2時
      19分22秒則彼此互傳簡訊各一次（被告持用門號00000000
      00號、證人楊竣宇持用門號0000000000號），即在案發前
      一天及案發當天，二人彼此聯繫合計達13次之多，本院審
      理中詰問證人楊竣宇關於上開通聯紀錄資料：「（問：1
      月1日王宏安到你們超商拿現金之前，你們為何會聯絡了
      大概七通的電話？）其實我很想要把我手機要回來，我跟
      他講說他用完了沒，因經過那麼久我已經忘記我當下跟他
      說什麼，但那時我的心裡是很想把手機拿回來。」「（問
      ：這七通電話是否都在講你要跟他要回手機的事情？）我
      不確定。」「（問：在1月1日凌晨2時54分有一通電話是
      你從全家便利商店打給王宏安講了272秒，這通話內容大
      概是什麼？）我有點忘記，但他當天問我說店內現金多少
      ，我記得那天我有帶手機，但手機沒有電，他有跟我聊。
      」「（問：被告來搶的前一個晚上即99年12月31日晚上9
      時開始，你是否有多次用全家便利商店裡的電話或公共電
      話打給被告？）有。」「（問：你是在聯絡什麼事？）那
      時我自己有另一支手機，但那支手機是沒有電的，之後我
      有再打電話給被告，因為他之前有跟我通過電話，他不喜
      歡人家怎麼一下子都沒有任何消息，手機也打不通，我就
      跟他說不好意思，我的手機真的沒有電了，我用公共電話
      和店裡的電話打給他說不好意思，我的手機沒有電。」「
      （問：為何你打很多次，都是你發話給被告的？）我忘記
      我們在聊什麼，一定還有在聊事情。」「（問：當天被告
      有無發簡訊給你？）我忘記了。」「（問：你有無發簡訊
      給被告？）我不知道。」等語（見本院卷第88頁、第94頁
      ），若證人楊竣宇僅是要告知被告渠在案發當天是一人在
      超商當班，超商地點及超商當晚有多少現金，手機沒電了
      之事，衡情無庸彼此短期密集聯絡達十三次之多，且證人
      楊竣宇稱渠與被告聯絡是希望把手機要回，所以才與被告
      聯繫，惟證人楊竣宇另證稱：「（問：你借給被告時，有
      無約定於何時還？）他說三天後。」（見本院卷第89頁反
      面），證人楊竣宇既於99年12月30日中午左右始將門號00
      00000000號SIM卡連同行動電話借給被告，三天之借用期
      限尚未屆滿，何須自隔天起無故密集多次與被告聯絡要求
      其提前歸還行動電話，顯不合常情；再者，若依證人楊竣
      宇所述渠因擔心行動電話沒電，會遭被告誤會係故意不接
      電話，僅須1次以電話告知被告即可，何須主動分別以自
      己持用另一支門號0000000000號行動電話、系爭商店櫃台
      電話合計6次主動打電話與被告聯絡；且案發當天是跨年
      夜，衡情夜行或夜歸客人會較平常多，超商既有較多客人
      ，被告當天又係一人當班，無其他同事協助，渠應忙於招
      呼客人，而被告與證人楊竣宇間在當時並無任何緊急、重
      要事情須密集聯絡，何以證人楊竣宇竟將服務客人之工作
      置於一旁，自100年1月1日凌晨1時38分45秒起至凌晨2時
      54分28秒止，短時間內共4次以超商櫃台電話主動撥打電
      話給被告，有時通話時間多達114秒、272秒，證人楊竣宇
      復無法具體合理說明其如此舉動之理由，自難信其所證述
      內容確與事實相符，則被告辯稱：99年12月31日晚上9時
      許，告訴人楊竣宇以公共電話撥打0000000000號碼，要被
      告在當晚即100年1月1日凌晨去他店裡，並表示當晚是跨
      年夜店內現金會很多，不去就沒機會，被告表示再考慮一
      下，告訴人楊竣宇上班後又一直以行動電話、系爭商店內
      電話或系爭商店外之公用電話打給被告，催促被告前往等
      語，顯非全然無據之詞。
    4.再者，證人楊竣宇於警詢中證稱：渠應被告邀約前往臺南
      火車站與被告見面，期間被告問渠的電話是不是可以上網
      ，渠說可以，被告即要向渠借可能上網電話，渠在被告一
      直拜託下，就將渠0000000000號電話借給他（連同SIM卡
      及手機），同時被告也留下l個門號SIM卡給渠（門號為00
      00000000號），說要作為二人互相連絡用途等語（見警一
      卷第9-15頁），於本院審理中證稱：「……就是那時他的
      車子沒有油，我借給他加油的錢，那時我還在上班，那天
      我有跟他聯絡，他說要還我錢，但他不方便，看看我可不
      可以到台南市去，因為我也無聊，我們在電話中也是聊的
      很開心，他就跟我說他想要跟我借手機，他工作有些業務
      需要用到，我也覺得聊的很開心，也就隨口答應，當天我
      也有借他，是因為這樣才交換的。」「我借他時一開始是
      我沒有想要借他，因為我發現如果我自己上網怎麼了，他
      會不會亂打，那時他也跟我說他不會亂打，他不會讓我有
      什麼損失，那時我不想借他，他有跟我講說車資我有還你
      了，你來這邊我也客客氣氣的，你電話說要借我，現在又
      說不借我，你知不知道這樣很失禮，那時我就覺得說好像
      對不起他的感覺，所以我才會借他。」「我不知道，那時
      他跟我講電話時大家聊的蠻開心的，他也跟我講說他有需
      要，我當下自己也沒有想到借他會不會有什麼問題，所以
      我就隨口答應。」等語（見本院卷第87頁正反面、89頁反
      面、90頁），查證人楊竣宇再三證稱被告向渠借門號0000
      000000號SIM卡及手機，是要上網使用云云，則證人楊竣
      宇僅須單純借給被告即可，實無須拿取被告門號00000000
      00號SIM卡，另參酌證人楊竣宇於本院審理中證稱：「（
      問：你是否知道被告的電話？）知道，他有寫給我。」「
      （問：是否是後來被告給你的那張SIM卡的門號？）不是
      ，是一開始我們在店內時，他借完車資有跟我說互留電話
      ，就是他跟我借錢，我要跟他借錢就打這支電話跟他聯絡
      。」「（問：原來跟你借錢時，被告有留一支電話，但那
      個門號不是後來交給你SIM卡的門號？）是。」（見本院
      卷第11頁正反面），則被告與證人楊竣宇既早已互留電話
      作為連絡使用，則證人楊竣宇更無拿取被告門號00000000
      00號SIM卡之理由，再者經警局事後調閱門號0000000000
      號與0000000000號之通聯紀錄資料，證人楊竣宇與被告在
      99年12月30日下午在台南火車站旁7-11超商，證人楊竣宇
      將其門號0000000000號行動電話（含SIM卡）交給王宏安
      使用，王宏安將其門號0000000000號行動電話之SIM卡交
      給楊竣宇後，在案發前一天及案發當天，二人彼此密切聯
      繫合計達13次之多，顯見二人互換SIM卡之舉動，目的應
      係供二人在案發前連繫使用，證人楊竣宇供稱被告是向渠
      借用行動電話及SIM卡供上網使用云云，亦與事實不符，
      殊難採信。則被告辯稱：二人商議後，即交換行動電話，
      告訴人楊竣宇則要觀察看他店內哪天現金比較多，他會立
      即通知被告前去云云，應非憑空捏造虛偽之說詞。
    5.另查，依證人楊竣宇描述被告作案經過，渠於警詢中證稱
      ：「當天有1名男子約4時左右，進入我工作之『全家超商
      』，起先佯稱要大量購買香菸，要七星及峰牌香菸，之後
      即趁櫃台無人之際，小聲對我說「要搶劫」，我當時不確
      定該男子是要真的搶劫，就不加理會繼續去招呼其他客人
      ，後來該男子就自行去操作電話儲值機(Famitort)，之後
      在超商櫃台附近閒逛，之後約10分鐘左右，等超商無人之
      際，即跑到櫃台前對我很兇的說：『外面有他兄弟，看你
      要兄弟進來處理，還是要進去儲藏室跟他談等云...。』
      因店內只剩下我1人，歹徒突然舉動使我非常害怕，我就
      依歹徒指示，跟歹徒進去儲藏室，一進儲藏室歹徒就押住
      我脖子及手，要我交出超商保險箱的鑰匙，我向歹徒說我
      沒有保險箱的鑰匙，歹徒就再押我回到櫃台，自行進入櫃
      台拿走櫃台抽屜內及收銀機內之現金新台幣22000多元…
      …。」（見警一卷第10頁），被告於本院審理中亦自承有
      跟證人楊竣宇說：「外面有兄弟，看你要兄弟進來處理，
      還是要進去儲藏室跟他談。」等語，惟查，被告若欲搶劫
      、強盜、對證人楊竣宇恐嚇取財，何以進入超商後，僅小
      聲對證人楊竣宇說：「要搶劫。」復在對證人楊竣宇說：
      「要搶劫。」後，又在超商逗留閒逛達10分鐘之久，且被
      告既在超商等到四下無人之際，衡情即可立即下手對證人
      楊竣宇行搶、強盜或恐嚇要求交付超商內財物，犯案後迅
      速離去，何需再對證人楊竣宇告以：「外面有兄弟，看你
      要兄弟進來處理，還是要進去儲藏室跟他談。」等語，以
      行恐嚇取財行為，而繼續停留在超商內增加被逮捕之風險
      ，極不合常理；再者證人楊竣宇與被告進入儲藏室後，證
      人楊竣宇於偵查中證稱：「……進去後他要我交出保險箱
      鑰匙，我跟他說我不知道，沒有多久他就說他要回到櫃台
      拿現金，之後他就從收銀機及櫃台下的預留金，總共22,0
      00元。」「（問：整個過程中身體有無遭到拘束無法脫身
      ? ）沒有，只是從儲藏室出來他有用手按住我的脖子，時
      間沒有很久，是用半推式的方式。」等語（見偵二卷第28
      頁），再參酌警二卷內所附監視錄影畫面擷取照片顯示（
      見警二卷第35-39頁），被告在超商櫃台對證人楊竣宇言
      語恐嚇後，證人楊竣宇與被告進入儲藏室之情景係被告先
      行，而證人楊竣宇跟隨在後，被告未對證人楊竣宇施以身
      體拘束或監視行動，若證人楊竣宇認為被告對渠所言已屬
      恐嚇行為，此時證人楊竣宇當可立即由超商大門逃離至路
      上呼救（櫃台靠近超商大門），卻不圖此舉，反平靜跟隨
      被告進入儲藏室內，其舉動顯有可疑，又查被告在證人楊
      竣宇進入儲藏室後雖曾一度用手按住證人楊竣宇，惟隨即
      放手，且二人單獨留在儲藏室內期間，被告均未踫觸證人
      楊竣宇身體，亦屬怪異，若被告對證人楊竣宇告以外面有
      兄弟等語，使證人楊竣宇配合進入儲藏室，並以手按住證
      人楊竣宇脖子，目的在逼問證人楊竣宇交出保險箱的鑰匙
      ，何以僅在證人楊竣宇告以不知道後，被告即全然相信而
      罷手，無繼續以言語威嚇以達目的，殊悖於常理。顯見被
      告對證人楊竣宇告以：「外面有兄弟，看你要兄弟進來處
      理，還是要進去儲藏室跟他談。」等語，目的應在與證人
      楊竣宇進入超商儲藏室秘密商談，非在以此恐嚇或逼問證
      人楊竣宇保險箱鑰匙之事。
    6.另查，就被告拿取超商櫃台現金經過，證人楊竣宇於本院
      審理中證稱：「收銀機跟收銀機下面有一些預留的金額。
      」「（問：收銀機下面有一個抽屜？）是。」「（問：是
      用保鮮盒裝其他現金？）對。」「（問：被告是否知道另
      外的抽屜也有裝現金？）他應該是不知道。」「（問：為
      何那一天被告除了收銀機的現金拿走外，抽屜的現金也拿
      走？）他那天是跟我講說叫我把錢拿給他，那時我是害怕
      ，我什麼東西都沒有給他，一開始要跟我要菸我沒有給，
      第二次他跟我要帳單一萬多元的繳費帳單我也沒有給，進
      去裡面保險箱鑰匙我也說我不知道，當下他就很生氣，其
      實我也很怕，他之後跟我講說不然我把店裡的東西拿走，
      就把我押出去，我就跟他一起出去，他說錢在哪裡，那時
      我沒有多想到，只要開收銀台就好，結果我連下面，那時
      我記得我是先開下面，以為他下面拿完後，我以為他就走
      了，他下面拿走後我就在旁邊停了，他之後拿完下面現金
      又說這裡呢，這裡是指說收銀台，所以我之後才會開第二
      次收銀台。」「（問：你是先開抽屜拿現金給被告，然後
      被告就問收銀台這裡呢，你再打開收銀機，你再把裡面的
      錢給他？）對。」「問：（提示警一卷第43頁照片，並告
      以要旨）照片看起來是被告在開抽屜或開收銀機，不是你
      ，你是站在後面，為何你說是你開的？）第一張上面那張
      照片蹲下來的是我在開抽屜，他就跟我說錢在哪裡？我就
      開給他看後就往後站，所以我沒有走到收銀台那邊去。」
      「我往後他下去拿錢。」「（問：請翻到下一頁，為何被
      告又蹲下去？）他要拿下面保鮮盒裝的錢。」「（問：你
      不是已經掀開給他了？」開完後，我又順勢關起來，所以
      那邊完全沒有看到有打開的東西。」「（問：錢不是已拿
      走，為何被告還要蹲下去？）那邊拍到他過來中間時是還
      沒有拿到錢，不是從我的手上交給他的，他說你們的錢在
      哪裡？我沒有拿給他，我只有翻給他看，接下來他就下去
      拿了。」「他在看上面是他在點收銀機那邊。」「（問：
      你不是跟被告說在下面，為何他要點收銀機？）那時我不
      知道他點那邊要作什麼，但他有按了幾下，他就下去拿。
      」「（問：你為何刻意要跟被告說下面抽屜還有錢？）我
      自己知道下面的錢比較多，我以為他下面的錢拿走了就會
      走，因那天是元旦，我知道上面跟下面的錢是差不多的，
      所以我跟他講的是下面的錢。」「（問：你原來跟他在電
      話中講的錢是櫃子下面抽屜的錢？）是。」等語（見本院
      卷第91-92頁反面），足信證人楊竣宇在被告前往系爭超
      商前即先在電話中告知被告，超商櫃台除了收銀機外，在
      櫃台下面還有預留的現金藏放保鮮盒內，且平常日保鮮盒
      內的現金比收銀機內的現金多，案發時證人楊竣宇係先開
      櫃台下面抽屜指出保鮮盒位置，讓被告先拿取保鮮盒內現
      金，之後再依被告要求打開收銀棧，讓被告拿取收銀機內
      現金，則何以證人楊竣宇要主動告知被告，關於超商櫃台
      除了收銀機外，在櫃台下面還有預留的現金藏放保鮮盒內
      ，且平常日保鮮盒內的現金比收銀機內的現金多之訊息，
      要屬可疑，蓋若二人在電話中閒聊提及超商平日現金多少
      之事，證人楊竣宇僅須告知被告現金總數即可，何須明確
      告知被告在櫃台下面還有預留的現金藏放保鮮盒內，並在
      二人由儲藏室回到超商櫃台時，先開櫃台下面抽屜指出保
      鮮盒位置，讓被告先拿取保鮮盒內現金，且二人在超商櫃
      台拿取現金之際，證人楊竣宇身體未受拘束，被告亦未監
      視其行動，則在被告彎身取櫃台下面抽屜保鮮盒現金之際
      ，證人楊竣宇當可立即由超商大門逃離至路上呼救（櫃台
      靠近超商大門），卻不圖此舉，反而平靜站在被告身後，
      觀看被告拿取櫃台下方抽屜金錢，等被告拿完櫃台下方抽
      屜現金後，再應被告要求開啟收銀機，讓被告拿取收銀機
      內現金後離去，證人楊竣宇始報警處理。依上開被告拿取
      超商現金過程客觀上觀之，證人楊竣宇之舉措，顯有事前
      告知訊息，及事中配合被告拿取現金之行為，堪可認定。
    7.又關於被告對證人楊竣宇告以：「外面有兄弟，看你要兄
      弟進來處理，還是要進去儲藏室跟他談。」等語，證人楊
      竣宇雖再三表示已經嚇到及感到害怕云云，惟查，證人楊
      竣宇於本院審理中證稱：沒有看到落地窗外有兄弟等語（
      見本院卷第92頁反面），復證稱：「……那天晚上整個事
      情，一般店內不會那麼多客人來，那天有二批人，當天二
      批人一下子來又一下子走，那時他又講這一句話，我以為
      那二批人是他的。」「……是之前差不多一點時，是我上
      班的過程，我當下以為是元旦大家喝酒，因為他們來都是
      購買酒和餅乾，他又跟我講說我外面有兄弟，聽到這句話
      其實我很怕。」等語（見本院卷第92頁反面），惟查證人
      楊竣宇所述的二批人進入超商購物的時間是在100年1月1
      日凌晨1時許，該二批人一下子來又一下子走，停留時間
      極短暫，又僅是單純購買酒和餅乾，客觀上實無可讓人認
      為是「兄弟」或「被告兄弟」的舉動，且證人楊竣宇在10
      0年1月1日凌晨1時38分45秒起至凌晨2時54分28秒止，短
      時間內又曾4次以超商櫃台電話主動撥打電話給被告，若
      渠認為該二批人是被告兄弟，衡情可在電話中詢問被告，
      何以未見證人楊竣宇提及此事，況被告是在凌晨4時許始
      來到超商，何以在3小時前來超商購物的二批人會讓證人
      楊竣宇聯想到就是被告恐嚇時所稱的「被告兄弟」，證人
      楊竣宇並未說明其合理關聯性，客觀上現場復無任何「兄
      弟」蹤影出現，證人楊竣宇之說詞顯不合情理，則證人楊
      竣宇證稱被告對渠告以：「外面有兄弟，看你要兄弟進來
      處理，還是要進去儲藏室跟他談。」等語，渠已經嚇到及
      感到害怕云云，顯難信為真實。
  (三)綜上所述，被告在警詢及偵查中雖自白本件犯行，惟證人楊
    竣宇之證詞，尚有上列諸多疑點及不合常理之處，自有重大
    瑕疵，揆諸前開說明，自不足以作為被告在警詢及偵查中自
    白之補強證據。再者，監視錄影光碟1片、畫面擷取照片45
    張、現場照片8張，及門號0000000000號行動電話SIM卡1張
    ，雖可證明被告有不法拿取系爭超商現金之犯罪行為，惟無
    法明確證明被告所犯核屬對證人楊竣宇之恐嚇取財之犯罪行
    為。又被告對證人楊竣宇雖有告以：「外面有兄弟，看你要
    兄弟進來處理，還是要進去儲藏室跟他談。」等語，惟依二
    人交往情形，互換行動電話門號使用，案發前之短期間密集
    通話聯繫，事前告知被告關於超商藏放預留大量現金的正確
    位置，依案發當時的客觀情況及事證觀之，證人楊竣宇多次
    故意停留現場，不由超商大門逃出呼救及報警，縱容被告持
    續拿取超商金錢等，被告上述言語實難信會使證人楊竣宇感
    到畏懼害怕，揆諸上開判例意旨，亦與刑法第346條第1項恐
    嚇取財罪之構成要件有間，自不得遽以該條罪責相繩。又查
    ，本案被告之基本犯罪事實，即意圖為自己不法之所有，在
    證人楊竣宇事前及事中協助配合下，自超商櫃台拿取現金22
    ,000元，經核與犯罪構成要件具有罪質上共通性之強盜、搶
    奪、詐欺等均屬有間，即具有侵害性之基本社會事實並非同
    一，揆諸上開說明，本院尚無適用刑事訴訟法第300條變更
    檢察官所引應適用法條而遽為被告有罪判決之餘地。
七、綜上所查，檢察官所提出之證據尚不足以證明被告有恐嚇取
    財之犯行，而本案被告之基本犯罪事實，本院又無適用刑事
    訴訟法第300條變更檢察官所引應適用法條，而遽為被告有
    罪判決之餘地，依法應為無罪判決之諭知。
據上論斷，應依刑事訴訟法第301條第1項，判決如主文。
本案經檢察官李白松到庭執行職務。
中    華    民    國   100    年    12    月    20    日
                  刑事第二庭  審判長  法  官  田幸艷
                                      法  官  熊祥雲
                                      法  官  鄭彩鳳
以上正本證明與原本無異。
如不服本判決應於收受本判決後10日內向本院提出上訴書狀，並
應敘述具體理由。其未敘述上訴理由者，應於上訴期間屆滿後20
日內向本院補提理由書狀（均須按他造當事人之人數附繕本）「
切勿逕送上級法院」。
                              書記官  何小玉
中    華    民    國   100    年    12    月    20    日